【裁判字號】    90,交聲,338
【裁判日期】    900629
【裁判案由】    交管條例聲異
【裁判全文】
臺灣板橋地方法院交通事件裁定                      九十年度交聲字第三三八號
    原處分機關  交通部公路局臺北區監理所板橋監理站
    異  議  人
    即受處分人  甲○○
右列異議人因違反道路交通管理處罰條例案件，對於交通部公路局臺北區監理所板橋
監理站於九十年三月三十日以北監三字第四一－ＡＢＶ八九一五八一號違反道路交通
管理事件裁決書之處分（原舉發案號：臺北市政府警察局九十年二月十三日北市警交
字第ＡＢＶ八九一五八一號），聲明異議，本院裁定如左：
        主  文
異議駁回。
        理  由
一、聲明異議意旨詳如聲明異議狀所載（如附件）。
二、按汽車駕駛人轉彎時，不依標誌、標線、號誌指示者，處二百元以上六百元以下
    罰鍰（新臺幣六百元以上一千八百元以下）；汽車駕駛人，違反上開規定，除依
    原條例處罰鍰外，並記違規點數一點，道路交通管理處罰條例第四十八條第二款
    、第六十三條第一項第一款分別定有明文。
三、次按行政罰因以行政義務之違反，為其可罰性之依據，而於責任要件上無刑事制
    裁法以處罰故意犯為原則、處罰過失犯為例外理論之適用，亦未設類似刑法關於
    過失犯之處罰，以法律有明文規定者為限之法文，惟此非謂行政罰不以有責性為
    主觀要件，蓋其仍帶有對於違反行政義務之不法行為加以非難、制裁之責任內涵
    ，自以行為人之行為出於故意或過失為必要。司法院大法官會議釋字第二七五號
    解釋文：「人民違反法律上之義務而應受行政罰之行為，法律無特別規定時，雖
    不以出於故意為必要，仍須以過失為其責任條件。但應受行政罰之行為，僅須違
    反禁止規定或作為義務，而不以發生損害或危險為其要件者，推定為有過失，於
    行為人不能舉證證明自己無過失時，即應受處罰。」，即宣示相同意旨，可資參
    照。
四、本件受處分人即異議人甲○○於民國九十年二月十三日下午六時二十分許，騎乘
    車牌號碼ＦＸＷ－九一七號重型機車，行經臺北市○○○路、基隆路口，未依兩
    段左轉規定逕行左轉，為臺北市政府警察局中正第二分局交通分隊執勤當場製單
    舉發之事實，為異議人到庭供承在卷，且有臺北市政府警察局九十年二月十三日
    北市警交大字第ＡＢＶ八九一五八一號舉發違反道路交通管理事件通知單附卷可
    按。就異議人認為機慢車應兩段左轉之標誌詎離路口太遠乙節，按道路交通標誌
    標線號誌設置規則第六十五條規定：「：：：本標誌設於實施機慢車兩段左轉路
    口附近明顯之處，並配合劃設機慢車左轉待轉區標線。：：：」，本件由羅斯福
    路五段往基隆路方向之路道，在路離路口約五十公尺處，位於羅斯福路五段一二
    三巷口附近設置機慢車兩段左轉之標誌，此有異議人提出之照片影本可資參照，
    該標誌因靠近路口處有人行地下道出口遮蔽視野，故提前設置，距離路口僅五十
    公尺，且豎立在羅斯福路五段道路旁道，應屬明顯，一般機車騎士行經該處應能
    一目瞭然，尚符合上開道路交通標誌線號誌設置規則第六十五條所定「本標誌設
    於實施機慢兩段左轉路口附近顯明之處」之要件，上開標誌既已設置在路口明顯
    之處，異議人行經該處忽視之，應歸責於己。況且，上開標誌倘設置於路口，一
    般機車騎士行經交岔路口亦有忽視或因公車轉彎遮蔽視線之可能，異議人自難以
    標誌提前設置為由而免責。至於該標誌是否應以懸掛方向設置，依上開規則第十
    七條「懸掛式標誌，係利用陸橋或支架懸掛於車道上方，得視左列情況設置之：
    ：：」之規定，賦予主管機關視路況「得」設置之，自難因該標誌未依懸掛方式
    設置，即認其設置方式有違法之處。另就異議人所指機車待轉格距離路口太遠，
    設置不明顯乙節，查本件違規地點之基隆路上方係高架橋，橋柱立於交岔路口內
    縮於基隆路上，故機車騎士沿羅斯福路五段行駛至基隆路口，依據兩段左轉之規
    定，須依圓環逆時針方向自橋柱後方之車道行駛，自會看見左彎待轉區而停置在
    該處，倘機車騎士忽視兩段左轉之規定，行駛至交岔路口欲左轉時，自會行駛於
    橋柱前方，而左彎待轉區因橋柱之遮蔽無法預先看見，待發現時因無法逆向駛向
    左彎待轉區而違規，異議人既然未遵循兩段左轉規定在先，豈能以左彎待轉區○
    ○於○○路置辯而免責？又上開交岔路口四面均有左彎待轉區，異議人騎乘機車
    沿羅斯福路五段行駛至基隆路口，先經過羅斯福路上之機車左彎待轉區，當可推
    測橫向之基隆路亦有左彎待轉區，又豈可因待轉區遭橋柱遮蔽而主張免責？況且
    ，左彎待轉區之設置並非決定機慢車是否兩段左轉之依據，異議人疏未注意機慢
    車兩段左轉之規定逕自左轉，可歸咎於己，揆諸前開說明，原處分機關據以援引
    首揭規定，裁處罰鍰一千八百元，並記違規點數一點，於法並無不當，本件異議
    為無理由，應予駁回。
五、據上論斷，應依道路交通案件處理辦法第十九條，裁定如主文。
中      華      民      國       九十       年     六     月   二十九   日
                                      臺灣板橋地方法院刑事第六庭
                                          法  官  侯  志  融
右正本證明與原本無異
如不服本裁定應於送達後五日內向本院提出抗告狀
              書記官  陳  淑  芳
中      華      民      國       九十       年     七     月     四     日


司法院資訊處製作；財團法人民間司法改革基金會備份。
